臺灣高雄地方法院刑事判決　　　　　　　　　　　　　九十三年度訴字第七五七號
　　公　訴　人　臺灣高雄地方法院檢察署檢察官
　　被　　　告　甲○○
右列被告因違反毒品危害防制條例案件，經檢察官提起公訴（九十三年度核退偵字第
一五三號），於本院行準備程序進行中，被告就被訴事實為有罪之陳述，經告知簡式
審判程序之旨，並聽取當事人之意見後，本院認宜以獨任進行簡式審判程序，裁定進
行簡式審判程序，判決如左：
    主  文
甲○○施用第一級毒品，累犯，處有期徒刑壹拾月，扣案海洛因壹包（淨重零點零玖
公克，包裝重零點貳公克）、殘留海洛因之注射針筒、吸管、塑膠軟管各壹支均沒收
銷毀之；又連續施用第二級毒品，累犯，處有期徒刑捌月，扣案殘留安非他命之吸食
器壹組、玻璃球壹個均沒收銷毀之。應執行有期徒刑壹年肆月。扣案海洛因（淨重零
點零玖公克，包裝重零點貳公克）、殘留海洛因之注射針筒、吸管、塑膠軟管各壹支
、殘留安非他命之吸食器壹組、玻璃球壹個均沒收銷毀之。
    事  實
一、甲○○前於民國八十七年間因施用第二級毒品安非他命案件，經本院以八十七年
    毒聲字第六五七號裁定送觀察、勒戒後，認無繼續施用毒品之傾向，經台灣高雄
    地方法院檢察署檢察官於八十七年八月六日以八十七年度偵字第一七三四八號不
    起訴處分確定。嗣甲○○復於上開不起訴處分確定後五年以內，於八十八年間再
    因施用毒品案件，經本院以八十九年度毒聲字第二二二五號裁定送觀察、勒戒後
    ，認有繼續施用毒品之傾向，再以八十九年度毒聲字第二九五三號裁定令入戒治
    處所施以強制戒治，嗣經本院以八十九年度毒聲字第六九八九號裁定停止戒治並
    付保護管束，並經本院以八十九年度易字第一九八０號判處有期徒刑六月確定，
    又於八十九年間，因施用毒品案件，經本院以九十年度易緝字第一二三號判處有
    期徒刑七月確定在案，二罪接續執行，甫於九十二年一月十日縮短刑期執行完畢
    。詎仍不知悔改，明知海洛因、安非他命業經公告列為毒品危害防制條例第二條
    第二項之第一級毒品、第二級毒品，不得非法持有、施用，復基於施用第二級毒
    品安非他命之概括犯意，自九十二年五月間某日起至九十三年一月三十日零時許
    回溯前二十四小時內之某時止（不含公權力拘束期間），在高雄縣大寮鄉○○村
    ○○○路三四巷二五之一號住處，以將安非他命晶體置於吸食器內，下用火燒烤
    再吸食其霧化氣體之方式，連續施用第二級毒品安非他命多次，又另行基於施用
    第一級毒品海洛因之故意，於九十三年一月三十日零時許回溯前二十四小時內之
    某時止（不含公權力拘束期間），在前址住處，已將海洛因粉末摻入香菸中吸食
    之方式，施用第一級毒品海洛因一次，經警於同年月二十九日下午八時三十分許
    ，在前址查獲，並扣得第一級毒品海洛因（淨重零點零九公克，包裝重零點二公
    克）、吸食器一組、玻璃球一個、吸管一支、注射針筒一支、塑膠軟管一支等物
    。
二、案經高雄市政府警察局三民第一分局報請台灣高雄地方法院檢察署檢察官偵查起
    訴。
    理  由
一、本件被告所犯為死刑、無期徒刑、最輕本刑為三年以上有期徒刑以外之罪，其於
    準備程序進行中，就被訴事實為有罪之陳述，經告知簡式審判程序之旨，並聽取
    當事人之意見後，本院認宜以獨任進行簡式審判程序，而裁定進行簡式審判程序
    審理，合先敘明。
二、右揭事實，業據被告甲○○於本院審理中自白不諱，且其為警查獲時所採取之尿
    液，經送請高雄市立凱旋醫院檢驗結果，呈甲基安非他命及嗎啡陽性反應，有該
    醫院九十三年二月十六日高市凱醫檢字第一六０五號、姓名代碼對照表各一紙附
    卷可稽。而扣案之白色粉末，經送請法務部調查局鑑定結果，認該送驗白粉含第
    一級毒品海洛因成分（淨重零點零九公克，包裝重零點二公克），有該局九十三
    年三月十一日調科壹字第二二００一六七０六號鑑定通知書各一紙存卷可參，是
    該扣案之白色粉末應係海洛因無訛。參諸醫學臨床實驗及根據英國藥學會出版之
    文獻Isolation and Indentifi- cation of Drugs乙書第二百九十三頁載：海洛
    因經注射入人體後，在體內迅速水解成6-Monoacety I morphine，再緩緩繼續水
    解成嗎啡，然後再循嗎啡之代謝方式排出，同書第四百三十一頁至第四百三十二
    頁並載有：嗎啡經注射入人體後，約百分之五十以上於八小時內自尿中排出，至
    二十四小時排出約百分之九十，但四十八小時後仍有微量可檢出等語。此外，按
    通常健康成人一次注射嗎啡十五公絲，而以現行採用蟻醛酸試液及鉬鋑銨酸試液
    檢檢驗其尿液時，注射後八小時內所排尿液易於檢出；八小時至二十四小時，視
    其取尿時間及尿量多寡，可能檢出；至二十四小時以後所排之尿液，用上述方法
    已難檢出，亦據行政院衛生署藥物食品檢驗局七十三年十一月三十日（）藥檢
    壹字第○三○二二一號函釋明確。甲基安非他命經口服投與後，約百分之七十於
    二十四小時內可自尿液中排出，而其尿液內含甲基安非他命成分之檢出，與投與
    甲基安非它命的量、個人體質、檢驗儀器之精密度有關，通常採尿化驗是否呈陽
    性反應，應以投與後二十四小時內所採者為宜，此亦有行政院衛生署藥物食品檢
    驗局（80）藥檢醫字第四五二九號函可查，是依上開說明，佐以被告前揭尿液檢
    驗報告，足徵被告上開施用第一級毒品海洛因、第二級毒品安非他命之自白，核
    與事實相符，可採為認定事實之依據。另被告前於八十七年間因施用第二級毒品
    安非他命案件，經本院以八十七年毒聲字第六五七號裁定送觀察、勒戒後，認無
    繼續施用毒品之傾向，經台灣高雄地方法院檢察署檢察官於八十七年八月六日以
    八十七年度偵字第一七三四八號不起訴處分確定。嗣甲○○復於上開不起訴處分
    確定後五年以內，於八十八年間再因施用毒品案件，經本院以八十九年度毒聲字
    第二二二五號裁定送觀察、勒戒後，認有繼續施用毒品之傾向，再以八十九年度
  毒聲字第二九五三號裁定令入戒治處所施以強制戒治，嗣經本院以八十九年度毒
    聲字第六九八九號裁定停止戒治並付保護管束，並經本院以八十九年度易字第一
    九八０號判處有期徒刑六月確定，又於八十九年間，因施用毒品案件，經本院以
    九十年度易緝字第一二三號判處有期徒刑七月確定在案，此有台灣高等法院被告
    全國前案紀錄表、台灣高雄地方法院檢察署刑案資料查註紀錄表各一紙附卷可按
    ，其於前開不起訴處分確定後，四犯本件施用毒品罪，事證明確，被告上開犯行
    洵堪認定。
三、查毒品危害防制條例業經總統於九十二年七月九日，以華總一義字第０九二００
    一二一九三０號令修正公布，並自九十三年一月九日施行。修正後之毒品危害防
    制條例修正簡化施用毒品者之刑事處遇程序，將原先區分為第一次犯、五年後再
    犯、五年內再犯、或三犯以上，而異其刑事處遇程序，修正為僅區分為初犯、五
    年後再犯及五年內再犯，且強制戒治期間修正為六個月以上，至無繼續強制戒治
    之必要為止，最長不得逾一年，並配合刪除停止強制戒治付保護管束及延長強制
    戒治等規定。然就同條例第十條有關施用第一、二級毒品之罪名及法定刑度，則
    並無任何變更，亦即並無刑法第二條第一項有關行為後法律有變更，應比較新舊
    法之問題。又被告依修正前之毒品危害防制條例規定，係屬檢察官為不起訴處分
    後，四犯施用毒品罪，依修正後之毒品危害防制條例規定，則屬觀察勒戒執行完
    畢釋放後，四犯施用第一級毒品罪，無論依修正前後之毒品危害防制條例相關規
    定，均應由檢察官依法追訴及法院依法審判。況本案係於九十三年四月七日繫屬
    於本院，此有臺灣高雄地方法院檢察署九十三年四月六日雄檢楠歲九三核退偵一
    五三字第一五五五四號函在卷可查，非屬於九十二年六月六日毒品危害防制條例
    修正施行（九十三年一月九日）前繫屬法院之施用毒品案件，並無毒品危害防制
    條例第三十五條規定之情形存在，即應由法院依修正後規定處理之。是核被告所
    為，係犯毒品危害防制條例第十條第一項、第二項之施用第一級、第二級毒品罪
    。又其施用第一級、第二級毒品前後持有該毒品之低度行為，應分別被其施用之
    高度行為所吸收，均不另論罪。而被告先後多次施用安非他命之犯行，時間緊接
    ，方法相同，觸犯構成要件相同之罪，顯係基於概括犯意為之，為連續犯，依刑
    法第五十六條之規定，以一罪論。末查被告於八十八年間因施用毒品案件，經本
    院以八十九年度毒聲字第二二二五號裁定送觀察、勒戒後，認有繼續施用毒品之
    傾向，再以八十九年度毒聲字第二九五三號裁定令入戒治處所施以強制戒治，嗣
    經本院以八十九年度毒聲字第六九八九號裁定停止戒治並付保護管束，並經本院
    以八十九年度易字第一九八０號判處有期徒刑六月確定，又於八十九年間，因施
    用毒品案件，經本院以九十年度易緝字第一二三號判處有期徒刑七月確定在案，
    二罪接續執行，甫於九十二年一月十日縮短刑期執行完畢等情，台灣高等法院被
    告全國前案紀錄表一紙在卷足憑，其於五年內再犯本件最重本刑為有期徒刑以上
    之罪，為累犯，應依刑法第四十七條之規定，加重其刑，並依法遞加之。爰審酌
    被告前有施用毒品之不良素行，歷經觀察、勒戒及強制戒治程序後，仍未能徹底
    戒絕毒品，且屢經查獲，隨即再犯，顯見意志不堅，且有失政府制定毒品危害防
    制條例之立法美意，本不宜寬貸，惟念其施用毒品乃自戕一己之身體健康，尚未
    害及他人，且犯後終知能坦承犯行等一切情狀，各量處如主文所示之刑，並定其
    應執行之刑。
四、又沒收為從刑之一種，且與主刑有其從屬關係。如行為後，法律有所變更，但主
    刑之法定最高度及最低度刑，與修正前之舊法完全相同，或僅沒收之從刑規定有
    所更易，主刑未修正時，則沒收部分，固不生比較問題。依從新之原則，皆應適
    用修正後之法律；倘若主刑及從刑均已加以修正，經依刑法第二條第一項但書就
    主刑比較結果，應適用最有利之修正前舊法時，依從刑附屬於主刑之原則，自不
    得就新舊法予以割裂適用，應一律適用修正前之法律（最高法院八十八年第五次
    刑事庭會議決議參照）。而毒品危害防制條例第十條有關施用第一級毒品之罪名
    及法定刑度，則並無任何修正，已如前述，惟有關同條例第十八條之沒收規定有
    所更易，依上揭說明有關沒收部分，自不生比較問題，依從新之原則，皆應適用
    修正後之毒品危害防制條例第十八條之規定宣告沒收。經查，扣案之白粉一包，
    經送驗後係第一級毒品海洛因，已如前述，又扣案之吸食器一組、玻璃球一個，
    經送高雄醫學大學附設中和紀念醫院鑑驗結果，認呈甲基安非他命陽性反應，而
    吸管一支、注射針筒一支、塑膠軟管一支經送前開醫院鑑驗結果，均呈海洛因陽
    性反應，此分別有該醫院九十三年四月二十日編號九三０四之一四０、九十三年
    五月四日編號九三０四之三七四至三七七號檢驗報告各一紙附卷可稽，該扣案吸
    食器、玻璃球、吸管、注射針筒、塑膠軟管等物，因與毒品無從析離，均屬違禁
    物，不問是否屬與犯人所有與否，均依修正後毒品危害防制條例第十八條第一項
    前段規定，併予宣告沒收銷燬之。
據上論斷，應依刑事訴訟法第二百七十三條之一第一項、第二百九十九條第一項前段
，毒品危害防制條例第十條第一項、第二項、第十八條第一項前段，刑法第十一條、
第五十六條、第四十七條、第五十一條第五款、第九款，判決如主文。
中      華      民      國      九十三      年      七    月    二十二  日
                                  臺灣高雄地方法院刑事庭
                                      法  官  胡  宜  如
右正本證明與原本無異。
如不服本判決，應於判決送達後十日內，向本院提出上訴狀。
                                      書記官  蘇  溪  林
中      華      民      國      九十三      年      七    月    二十二  日
附錄法條：
毒品危害防制條例第十條
施用第一級毒品者，處六月以上五年以下有期徒刑。
施用第二級毒品者，處三年以下有期徒刑。
